臺灣高雄地方法院行政訴訟判決　　　　　 110年度交字第77號
原　　　告　趙守玄　
被　　　告　高雄市政府交通局

代　表　人　張淑娟　
訴訟代理人　蘇健義　
上列當事人間交通裁決事件，原告不服被告民國110 年1 月19日
高市交裁字第32-B00000000號裁決，提起行政訴訟，本院判決如
下：
    主  文
原處分撤銷。
訴訟費用新臺幣參佰元由被告負擔。被告應給付原告新臺幣參佰
元。
    事實及理由
一、程序事項：按行政訴訟法第237條之7規定，交通裁決事件之
    裁判，得不經言詞辯論為之。本件屬交通裁決事件，依兩造
    所述各節及卷內資料其事證已臻明確，本院認無經言詞辯論
    之必要，爰不經言詞辯論而為判決。
二、事實概要：原告於民國108年8月22日11時20分許駕駛車牌號
    碼000-000 號輕型機車（下稱系爭機車），在高雄市苓雅區
    苓雅一路與忠孝二路口，因高雄市政府警察局苓雅分局（下
    稱舉發機關）員警認其有「駕車行經有燈光號誌管制之交岔
    路口闖紅燈」之違規行為，經舉發機關員警填掣高市警交字
    第B00000000 號舉發違反道路交通管理事件通知單（下稱舉
    發通知單）當場舉發。嗣原告未於期限內到案及提出陳述，
    被告乃依道路交通管理處罰條例（下稱處罰條例）第53條第
    1 項、第63條第1 項第3 款規定，於110 年1 月19日開立高
    市交裁字第32-B00000000號裁決書（下稱原處分），裁處原
    告「罰鍰新臺幣（下同）2,700 元，並記違規點數3 點」。
    原告不服，提起本件行政訴訟。
三、原告主張：事發至今原告未收到舉發通知單，員警當面也沒
    有告知原告如何應到日期到案，當時原告只有拒簽舉發通知
    單，沒有拒收；沒有違規照片或佐證資料，當時員警騎機車
    在前，沒有看到原告在後方的行經路線，只因超前就被認定
    左轉闖紅燈，全憑員警個人意識形態認定等語。並聲明：原
    處分撤銷。
四、被告則以：
  ㈠原告雖主張「事發至今原告未收到通知單，員警當面也沒有
    告知原告如何應到日期到案」，惟按行政程序法第3 條第1
    項規定：「行政機關為行政行為時，除法律另有規定外，應
    依本法規定為之」，其所謂「法律」包括經法律授權而其授
    權內容具體明確之法規命令，處理細則既為處罰條例第92條
    第2 項授權所訂定，處理細則第11條第1 項第1 款末段既已
    規定違規行為人拒絕收受時，於告知其應到案時間及處所，
    並記明事由與告知事項，即視為已收受，此應屬行政程序法
    以外之特別規定，依該規定即可認已將舉發通知單合法送達
    違規行為人（參見103 年度高等行政法院及地方法院行政訴
    訟庭法律座談會提案二大會研討結果）。經檢視舉發通知單
    可知：員警於原告拒簽、拒收舉發違通知單時，確已告知原
    告應到案時間及處所，並於舉發通知單上記明該告知事項，
    則依前開規定及說明，視為原告於斯時即已收受該舉發通知
    單，其擬制送達程序並無違誤。
  ㈡再依本件原告行為時之處理細則附件「裁罰基準表」之規定
    ，機車之駕駛人違反處罰條例第53條第1 項規定（即闖紅燈
    之違規），如於期限內繳納或到案聽候裁決，應處罰鍰1,
    800 元；逾越應到案期限30日以內，繳納罰鍰或到案聽候裁
    決，應處罰鍰1,900 元；逾越應到案期限30日以上60日以內
    ，繳納罰鍰或到案聽候裁決，應處罰鍰2,300 元；逾越應到
    案期限60日以上，繳納罰鍰或逕行裁決處罰者，應處罰鍰2,
    700 元，並記違規點數3 點。經核上開規定，係基於母法處
    罰條例之授權而訂定，且就處理細則附件所示統一裁罰基準
    表中有關處罰條例第53條第1 項之裁罰基準內容，並未牴觸
    母法，被告自得依該裁罰基準而為裁罰。又系爭舉發通知單
    既已於108 年8 月22日因原告拒簽拒收且經員警踐行擬制送
    達程序，已發生合法送達之效力，從而被告依裁罰基準表裁
    處罰鍰2,700 元，參照首揭法條規定及說明，於法並無不合
    。
  ㈢原告又主張「沒有違規照片或佐證資料，當時員警騎機車在
    前，只因超前就被認定左轉闖紅燈，全憑員警個人意識形態
    認定」，惟按停止線僅係用以指示行駛車輛停止之界限，車
    輛停止時，其前懸部分不得伸越該線（參照道路交通標誌標
    線號誌設置規則第170 條第1 項前段），據之足知若原告於
    到達停止線前即發現其行向號誌為紅燈時，其應予停止，且
    其前懸部分不得伸越該停止線，苟於號誌為綠燈時固已通過
    停止線，然若於其尚未完成穿越路口至銜接路段（含左轉、
    直行、迴轉）時所面對之行向號誌已轉換為紅燈時，依客觀
    情況如其尚未進入路口且立即停止並無困難或影響其他用路
    人之行進路線時，自不得無視該紅燈號誌，僅執其係於非紅
    燈時已通過停止線，而仍繼續往前行駛而穿越路口至銜接路
    段（含左轉、直行、迴轉）。復經檢視採證影片( 檔名末碼
    為293)可見：畫面時間11 :29:50-原告車輛停放於水果店家
    轉角旁( 位於藍色遮陽棚下方及行人穿越道枕木紋之間) 、
    11:30:23- 員警發動機車引擎準備起駛，此時苓雅路方向號
    誌為紅燈，原告車輛仍停放於水果店家轉角旁、11:31:15-
    苓雅路方向號誌轉為綠燈，員警起駛至忠孝路待轉、11:31:
    27- 原告斜向跨越行人穿越道銜接苓雅路，員警轉頭望向水
    果攤位置，原告本來停車位置已無車輛停放，員警隨即向前
    將原告攔停，原告表示是由水果攤綠燈轉過來；採證影片(
    檔名末碼為294)可見：畫面時間11:35:40- 原告向員警表示
    ：你去寫啦，隨後上車發動引擎準備駛離，員警口頭告知：
    我會跟你舉發闖紅燈，你要在9 月21日之前看是要去監理站
    繳費或申訴、11:36:27- 員警：我已經跟你講日期了，請你
    到高雄市交裁中心去做申訴( 原告駛離) …影片結束。依前
    開說明可知，原告係於水果攤轉角( 位於停止線前方) 見苓
    雅路號誌為綠燈( 忠孝路為紅燈) 時斜向穿越苓雅路( 原告
    於申述單中亦自承：買完水果後順著苓雅路向東行，當時苓
    雅路綠燈) ，且員警確已告知原告應到案時間及處所，並於
    舉發通知單內上記明該告知事項，亦堪認其擬制送達程序並
    無違誤。又該車雖於影片一開始時已通過忠孝路之停止線，
    然該等法條規範之目的，係在要求車輛面對圓形紅燈時，能
    停止車輛繼續前進，勿再進入該交岔路口，意使該交岔路口
    內之車輛淨空，以便與該道路交岔之另一道路用路人，可放
    心進入該交岔路口內而直行、左轉、右轉，而不致發生危險
    ，並期藉上開罰責收阻嚇及警告之效。且所謂闖紅燈，自非
    單純意指跨越道路之停止線，應指車輛面對圓形紅燈時，卻
    繼續前進，或進入交岔路口後，再繼續直行通過路口，或左
    轉至另一道路直行，及右轉至另一道路直行，甚至迴轉至對
    向車道等，因該等行車方式，均已破壞另一道路用路人使用
    該交岔路口之路權，增加路口內行車之危險，始加以處罰。
    縱原告主張「於苓雅路旁買香蕉完後順著苓雅路向東行，當
    時苓雅路綠燈」之情屬實，則依道路交通安全規則第102 條
    第1 項第13款之規定，其本應俟忠孝路方向之號誌轉為綠燈
    後再行左轉銜接苓雅路( 該路段不用兩段式左轉) ，不得逕
    由忠孝路側面對圓形紅燈仍左轉駛入苓雅路而影響苓雅路雙
    向行駛車輛之通行權；詎原告於目睹苓雅路方向號誌為綠燈
    且無車輛通行後隨即由忠孝路側起駛後左轉苓雅路，其行為
    明顯違反道路交通標誌標線號誌設置規則第206 條1 項第5
    款：車輛面對圓形紅燈表示禁止通行，不得超越停止線或進
    入路口，並已符合交通部82年4 月22日交路( 82) 字第0098
    11號函釋所稱「車輛面對紅燈時仍逕予穿越路口至銜接路段
    ，含左轉、直行、迴轉及右轉( 依箭頭綠燈允許行駛者除外
    ) 即視為闖紅燈之行為」之違規態樣，而足以妨害其他方向
    人( 若有行人穿越道) 、車通行，故以闖紅燈論處，亦無任
    何違誤之處。是原告於前揭違規時間、地點確有「駕車行經
    有燈光號誌管制之交岔路口闖紅燈」之違規事實，被告據以
    裁處，洵無不合等語，資為抗辯。
  ㈣並聲明：原告之訴駁回。
五、本院之判斷：
  ㈠按「汽車駕駛人，行經有燈光號誌管制之交岔路口闖紅燈者
    ，處1,800 元以上5,400 元以下罰鍰」；「汽車駕駛人有下
    列各款所列條款之一者，除依原條款處罰鍰外，並予記點：
    3.有第43條、第53條或第53條之1 情形之一者，各記違規點
    數3 點。」，處罰條例第53條第1 項、第63條第1 項第3 款
    分別定有明文。惟當事人主張有利於己之事實者，就其事實
    有舉證之責任。民事訴訟法第277 條本文亦有明文，該規定
    依行政訴訟法第237 條之9 第1 項、第236 條、第136 條之
    規定，於交通裁決事件準用之。再者，當事人主張事實，須
    負舉證責任，倘其所提出之證據，不足為主張事實之證明，
    自不能認其主張之事實為真實。行政官署對於人民有所處罰
    ，必須確實證明其違法之事實。倘不能確實證明違法事實之
    存在，其處罰即不能認為合法。
  ㈡被告固提出舉發通知單、原處分之裁決書、送達證書、高雄
    市政府警察局苓雅分局110 年2 月24日高市警苓分交字第11
    070592800 號函暨檢附員警職務報告、採證光碟及照片等在
    卷可稽( 本院卷第41至71頁) ，然經本院勘驗本件採證影片
    ，其內容略為：「一、檔案名稱MOV10293：( 影片時間00：
    00：00) 畫面上方偏右、水果攤轉角旁之藍色遮陽棚下方及
    行人穿越道枕木紋之間、停放1 台銀色機車，銀色機車車身
    右側站立1 人( 身著淺色上衣及褲子) 。( 00：00：35) 上
    開機車仍停在該處，身著淺色上衣之人仍在藍色遮陽棚左下
    方。此時苓雅路方向號誌為紅燈。( 00：01：16) 上開機車
    仍停在該處。( 00：01：26) 苓雅路方向號誌轉為綠燈，員
    警起駛至忠孝路待轉。( 00：01：37-38)原告車輛（銀色機
    車、駕駛人身著淺色上衣及短褲）出現在畫面左側，其身車
    斜向跨越行人穿越道銜接苓雅路。( 00：01：39) 員警轉頭
    望向水果攤位置、藍色遮陽棚下原本停放之銀色機車已消失
    。( 00：01：40-45)員警隨即向前將原告攔停。( 00：03：
    01) 原告表示是由水果行過來、綠燈轉過來的。( 00：03：
    50) 原告：我買水果、綠燈轉過來。二、檔案名稱MOV10294
    ：( 影片時間00：00：56) 員警：先生我先跟你講，我會跟
    你舉發闖紅燈，因為你現在要離開我會寄紅單給你，那看你
    要直接去監理站申訴還是要等收到紅單後再去申訴，總之，
    你要在9 月21號之前看是要去監理站繳費還是申訴。( 00：
    01：31) 員警：沒關係你要去監理站申訴你就直接去，我已
    經跟你講日期了，請你到高雄市交裁中心去做申訴。（原告
    逕行騎車離去）( 00：02：25) 原告又回到員警攔停處。(
    00：02：39) 原告：我買水果、水果行。( 00：02：51) 原
    告：從那邊逆向來、我逆向而已哪有闖紅燈？( 00：02：57
    ) 女警：沒關係，你可以去監理站講，1 個月內，監理站有
    單可以寫，你的意見都可以寫。( 00：03：30) 原告再次駛
    離。( 00：04：59)影片結束。」(本院卷第96至97頁 )。綜
    合上開採證影片內容，本件行車紀錄器影像雖曾攝得原告所
    駕駛之系爭機車曾停放於苓雅一路與忠孝二路口轉角處之水
    果攤旁，以及原告於苓雅一路方向號誌轉為綠燈時，駕駛系
    爭機車斜向跨越行人穿越道銜接苓雅一路之影像，然並未攝
    得原告係於忠孝二路路口號誌燈轉為紅燈後，自忠孝二路(
    北向南) 穿越路口左轉至銜接路段苓雅一路( 西向東) 之影
    像。再查，本件員警職務報告暨攔停稽查行向示意圖( 本院
    卷第49至51頁) 所述原告行向路徑與原告所提行向路徑( 本
    院卷第75頁、第83頁) 有所不同，此部分事實陷於真偽不明
    ，揆諸前揭說明，應由主張原告有闖紅燈違規行為此等有利
    於己事實之被告擔負舉證責任。雖員警職務報告指稱舉發員
    警目睹原告自忠孝二路99號水果行起步並左轉苓雅一路往東
    等語( 本院卷第67頁) ，然本件採證影像並未攝得員警所稱
    目睹畫面，查該採證影像係自舉發機關之員警角度所拍攝，
    卻未攝得員警所稱目睹畫面，則該職務報告內容指稱員警目
    睹原告自忠孝二路99號水果行起步並左轉苓雅一路往東乙節
    是否真實，並非無疑。再者，被告並未提出其他積極證據或
    證據方法足資佐證或供調查，復查無積極可得為佐證之證據
    ，則被告主張上開該等事實乃陷於真偽不明，故作舉證責任
    之分配，仍應由被告負擔不利益之結果，既乏積極證據足以
    證明亦即難認被告此部分之主張為真實，自無從為有利於被
    告之認定。故被告逕以原告「駕車行經有燈光號誌管制之交
    岔路口闖紅燈」為舉發違規事實所為原處分，於法即有未洽
    ，原告訴請撤銷原處分，為有理由，應予准許。至於原告行
    為有無構成處罰條例第45條第1 項第3 款「不依規定駛入來
    車道。」之處罰要件，應著由被告另為適法之論處。
六、本件事證已臻明確，兩造其餘攻擊、防禦方法及舉證，經本
    院審酌後，認對於判決結果不生影響，爰不一一論述，併此
    敘明。
七、本件第一審裁判費為300 元，應由被告負擔，爰確定第一審
    訴訟費用額如主文第2 項所示。
據上論結，本件原告之訴為有理由，依行政訴訟法第 237 條之7
、第237 條之8 第1 項、第237 條之9 第1 項、第236 條、第98
條第1 項前段，判決如主文。
中    華    民    國  110     年    10    月    8    日
                  行政訴訟庭  法  官  謝琬萍
以上正本係照原本作成。
如不服本判決，應於判決送達後20日內，向本院提出上訴狀並表
明上訴理由（原判決所違背之法令及其具體內容或依訴訟資料可
認為原判決有違背法令之具體事實），其未載明上訴理由者，應
於提出上訴後 20 日內向本院補提理由書（上訴狀及上訴理由書
均須按他造人數附繕本，如未按期補提上訴理由書，則逕予駁回
上訴），並應繳納上訴裁判費新臺幣 750 元。
中    華    民    國   110    年    10    月    8     日
　
                              書記官  林麗文